【裁判字號】    96,上更(一),520
【裁判日期】    970229
【裁判案由】    毒品危害防制條例等
【裁判全文】
臺灣高等法院臺南分院刑事判決     96年度上更(一)字第520號
上  訴  人
即  被  告  甲○○
選任辯護人
即扶助律師  王建強  律師
上列上訴人因毒品危害防制條例等案件，不服臺灣臺南地方法院
93年度訴字第1002號中華民國95年3月10日第一審判決（起訴案
號：臺灣臺南地方法院檢察署93年度偵字第4751、5125號），提
起上訴，經最高法院發回更審，本院判決如下：
    主    文
原判決撤銷。
甲○○共同連續販賣第一級毒品，處有期徒刑捌年，褫奪公權伍
年，第一級毒品海洛因肆包（驗餘後淨重3.47公克）沒收銷燬之
，與黃建翰販賣毒品所得新臺幣貳萬元連帶沒收之，如全部或一
部不能沒收時，以其財產抵償之。扣案之電子秤壹個、分裝吸管
伍支、葡萄糖壹包及包裝上開毒品用之包裝袋肆個均沒收之；又
共同連續販賣第二級毒品，處有期徒刑肆年陸月，第二級毒品安
非他命拾包（重22.3公克）沒收銷燬之，與黃建翰販賣毒品所得
新臺幣伍萬元連帶沒收之，如全部或一部不能沒收時，以其財產
抵償之。扣案之電子秤壹個、分裝吸管伍支、葡萄糖壹包及包裝
上開毒品用之包裝袋拾個均沒收之；應執行有期徒刑拾壹年，褫
奪公權伍年，與黃建翰販賣毒品所得新臺幣柒萬元連帶沒收之，
如全部或一部不能沒收時，以其財產抵償之。扣案之第一級毒品
海洛因肆包（驗餘淨重合計3.47公克）及第二級毒品安非他命拾
包（重22.3公克）均沒收銷燬之，另電子秤壹個、分裝吸管伍支
、葡萄糖壹包及毒品包裝袋拾肆個均沒收之。
    事    實
一、甲○○、黃建翰（民國59年7月4日生，另由原審審理中）為
    同居男、女朋友關係，渠等明知海洛因係毒品危害防制條例
    第2條第2項第1款所明定之第一級毒品，而安非他命係毒品
    危害防制條例第2條第2項第2款所明定之第二級毒品，竟自
    民國（下同）91年間向不詳之人販入第一級毒品海洛因、安
    非他命之後，即共同基於意圖營利而販賣第一級毒品海洛因
    及第二級毒品安非他命之概括犯意聯絡，自91年10月間起至
    92年4月22日止，由楊文志、張瑞澤、楊逸軒、薛元榮以黃
    建翰、甲○○0000000000、0000000000號之行動電話連絡，
    若黃建翰沒空，則由甲○○負責接聽電話並交付，並與楊文
    志等人確定買賣金額及種類，於附表一所示之時、地，連續
    販賣第一級毒品海洛因、第二級毒品安非他命予楊文志、楊
    逸軒、薛元榮、張瑞澤等人（詳如附表一所示）。嗣為警於
    92年4月24日下午1時40分許，持臺灣臺南地方法院核發之搜
    索票在臺南市○區○○路「兔寶寶遊藝場」後門，將另案審
    理之黃建翰逮捕到案，並在其身上起出海洛因2小包（含袋
    重0.9公克），再由黃建翰帶同警方至其與甲○○同居之處
    所臺南市○○路537巷3號4樓之2實施搜索，當場在甲○○房
    間內查獲海洛因2小包（含袋重3.6公克，上開海洛因4包合
    計驗餘後淨重3.47公克）、安非他命10小包（含袋重22.3克
    ）及其與黃建翰所有之供販賣第一級及第二級毒品所用之電
    子秤1個、糖1包、分裝吸管5支，暨其2人所有供包裝上開毒
    品以防潮溼或裸露俾供犯販賣第一、二級毒品罪所用之包裝
    袋共14個，進而查獲上情，計2人販賣第一級毒品所得共新
    臺幣（下同）2萬元，販賣第二級毒所得共5萬元（販賣毒品
    所得均未扣案）。
二、案經台南市警察局第六分局報請臺灣臺南地方法院檢察署檢
    察官偵查起訴。
    理    由
壹、證據能力部分：按被告以外之人於審判外之陳述，雖不符傳
    聞証據得為証據之例外規定，而經當事人於審判程序同意作
    為證據，法院審酌該言詞陳述或書面陳述作成時之情況，認
    為適當者，亦得為證據。當事人、代理人或辯護人於法院調
    查證據時，知有第159條第1項不得為證據之情形，而未於言
    詞辯論終結前聲明異議，視為有前項之同意，刑事訴訟法第
    159條之5定有明文。查本案認定事實所引用之言詞及書面陳
    述證據，經本院於審理時提示檢察官、被告及其辯護人均表
    示無意見，迄於言詞辯論終結前亦未聲明異議，視為同意作
    為證據，本院審酌該陳述證據之取得過程並無瑕疵，與本案
    待證事實間復具有相當之關聯性，自得採為證據。
貳、實體方面：
一、訊據上訴人即被告甲○○雖坦承與黃建翰同居，但否認販賣
    海洛因、安非他命等犯行，辯稱：伊沒有與黃建翰一起販賣
    毒品，亦不認識林全德（小寶）、楊文志，伊僅是幫黃建翰
    接聽電話並交付毒品予楊逸軒、薛元榮、張瑞澤而已，渠等
    並非向伊購買毐品云云。
二、經查：
  (一)證人張瑞澤先於94年5月12日原審審理時否認有向被告甲○
    ○購買毒品，嗣經公訴人當庭以偽證罪追加為被告，於偽證
    罪之審理過程證稱：「上次因為甲○○家人在現場，我擔心
    我自己及家人的安危，所以不敢說實在。」於公訴人曉以大
    義後稱：「（共向黃建翰買幾次？）約10次。」、「（甲○
    ○送來有幾次？）約3、4次，但黃建翰送來的多一點。」、
    「（買何種毒品？）海洛因，我沒有吸食安非他命。」、「
    （都以何種方式與他們2人連絡？）都以公共電話打黃建翰
    的行動電話。」、「（92年2月10日通聯譯文中你稱呼對方
    『姊仔』，並且要向她拿1仟元，這個『姊仔』是何人？）
    黃建翰的女朋友即阿華（甲○○）。」、「（你說要向她拿
    1千元是何意思？）是要拿1千元的海洛因。」、「（所以你
    也有用電話與甲○○聯絡毒品交易之事？）我打黃建翰的電
    話，但有時是甲○○接的，黃建翰之前有跟我說，若打我的
    電話，是他女朋友接的，直接向她說買多少就可，我打電話
    過去，甲○○約接過3至5次左右。」、「（92年2月10日通
    訊譯中文你稱對方姊仔，你說東西有沾到水，有點濕濕，是
    否有實在？）我有印象，因為我買回去之後要使用時，發現
    袋子有濕濕的，我倒水進去無法將藥融化，所以我就打電話
    給甲○○，問她為何會這樣子。」、「（上開二通電話相隔
    一小時，是否你向甲○○買完毒品後，發現有問題？）是，
    我買回去要吸用海洛因時就發現這樣子的情形。」、「（毒
    品交易地點？）大部分兔寶寶遊藝場。」、「（每次買毒品
    約多少錢？）1千元左右。」、「（黃建翰何時跟你說打電
    話若是甲○○接的，可直接跟她說毒品交易之事？）在兔寶
    寶遊藝場那裡黃建翰要交毒品給我的時候說的。」、「（毒
    品時間？）92年1月初，前後買10次，買到何時我沒有印象
    了。」等語綦詳（見原審卷二第98至101頁，94年11月17日
    審理筆錄）。按證人張瑞澤與被告等並無嫌隙，且先前大力
    維護被告甲○○，復害怕家人遭報復，故其於原審之證述並
    無誣指被告之虞，是其證述曾於92年1月初起前後向被告黃
    建翰、甲○○在兔寶寶遊藝場購買10次海洛因，每次價金1
    千元共計1萬元乙節，應堪採信。
  (二)證人楊逸軒於偵查中業已結證稱：「毒品是跟綽號『信仔』
    買的。在警訊筆錄所言實在，但是跟他們購買的次數我已經
    忘了，我平常都稱呼『阿華』姐仔，稱呼『鳥仔』阿哥，每
    次買毒品都是透過另一名友人打電話聯絡，每次都買1千元
    左右。我施用毒品的那段時間，有跟他們買，詳細的次數我
    記不得。曾經跟我朋友一起去兔寶寶遊藝場跟他們拿毒品。
    」等語（見第5125號偵查卷第78頁），嗣於94年5月12日原
    審審理時雖否認有向被告甲○○購買毒品，惟經公訴人當庭
    以偽證罪追加為被告，於偽證罪之審理過程證稱：「因為基
    於朋友的情義。不敢說實在。」於公訴人曉以大義後稱：「
    （91年11月至92年5月間是否曾經向黃建翰買毒品？）有，
    時間約在91年底左右。」、「（共買幾次？）約4、5次。」
    、「（最後一次買是何時？）92年4月。」、「（如何向黃
    建翰買毒品？）我與我朋友一起去的，電話是我朋友『成仔
    』（台語）打的。」、「（如何知道黃建翰的電話？）我朋
    友都是向黃建翰買的，手機上會顯示黃建翰的電話，我要拿
    毒品時就透過我朋友打電話給黃建翰，我大都是與我朋友一
    起去拿毒品，但偶爾自己也會打電話跟黃建翰聯絡，單獨跟
    他拿毒品。」、「（每次購買毒品金額為何？）約1仟元。
    」、「（購買何種毒品？）海洛因，我沒有吸用安非他命。
    」、「（交易地點在何處？）在兔寶寶遊藝場。」、「（有
    無向甲○○買毒品？）不曾向她拿過毒品，但我去向黃建翰
    拿毒品時，甲○○也在場，2支電話我都有打過，接手機的
    人有時是黃建翰，有時是甲○○，他們的手機混著用，打去
    不一定是何人接。」、「（共向甲○○接洽過幾次？）約2
    、3次。」、「（期間為何時？）91年12月至92年4月。」、
    「（與甲○○接洽毒品後，是何人出面交毒品？）不一定，
    有時他們2人一起出來，甲○○也曾經單獨出來交毒品給我
    。」、「（交易地點為何？）兔寶寶遊藝場，我都是買海洛
    因約1仟元。」、「（是否還記得黃建翰、甲○○的電話？
    ）太久了，不記得了，但我記得有2支電話，我在警察局有
    跟警察說那2支電話的號碼。」、「（交易地點大都在何處
    ？）兔寶寶遊藝場，其餘地點均在黃建翰家附近，但地點我
    不清楚。」、「（是否自己跟黃建翰、甲○○買過毒品？）
    是的。」等語綦詳（見原審卷二第137至143 頁，94年12月
    29日審理筆錄）。按證人楊逸軒與被告等並無嫌隙，且先前
    意欲基於朋友道義大力維護被告甲○○，故其於原審之證述
    ，應無誣指被告之虞，且其證述過程具體明確，是渠證述曾
    於91年12月起至92年4月前後向被告與黃建翰在兔寶寶遊藝
    場、黃建翰家附近購買4、5次海洛因，每次價金1千元乙情
    應堪採信，茲以有利被告之方式計算，爰認定販賣海洛因予
    楊逸軒4次，每次1千元，共計4千元。
  (三)證人薛元榮（綽號『黑仙』）於偵訊時結證稱：「有施用安
    非他命，其毒品來源是拜託黃建翰幫我買的，有時黃建翰會
    找我一起去買。我跟黃建翰從國中時就認識了，我透過黃建
    翰拿毒品，不止3次了。我忘記實際交易多少次，記得不只3
    次。大約從91年10月開始，大部份在兔寶寶遊藝場。通常都
    是我打電話給黃建翰，阿華會拿毒品下來給我。實際上買過
    5萬元以上的毒品。」等語（見第5125號偵查卷第68頁），
    嗣於審理時先稱：「這種情形之下，我沒有辦法據實陳述。
    我單獨陳述，我就可以照實講。」等語（見原審卷二第16頁
    ），迨請被告甲○○先暫至庭外候訊後，方證稱：「（你有
    無直接向甲○○買過毒品？）我打電話給她。」、「（你向
    她買什麼？）安非他命。」、「（毒品價錢何人訂的？）我
    是跟她講我身上有多少錢，她是根據我身上的錢1千、2千，
    拿毒品給我。」、「（你是否是在聯絡不到黃建翰時才打電
    話給甲○○？）是。」、「（你們在何處交毒品？）有時在
    康樂街兔寶寶遊藝場。有時在甲○○的台南市○○路的住處
    。」、「（你跟甲○○買這些東西，是事先決定的，還是臨
    時決定的？）我是臨時問甲○○她是否可以處理的。我們要
    買的人，我不可能直接打去問，我問他是否可以聯絡他朋友
    ，他說可以，我就直接過去。」、「（你過去找甲○○是否
    是要跟她一起去拿毒品？）不用，她會直接拿毒品給我。只
    有黃建翰的部分才是跟我一起去買的。」、「（你跟甲○○
    買的毒品是否都是安非他命？）是。」、「（你說有向甲○
    ○買安非他命？）是我打電話看她是否可以處理，她說如果
    可以我就過去。」、「（你說你們買毒品都是先打電話問可
    否處理，再過去？）如果她說可以處理，我就過去。」、「
    （她有無交毒品給你？）有，開車、走路、騎車都有。」、
    「（對於監聽譯文，有何意見？）阿華有一陣子跟我講說她
    不想做甜的。」、「（甜的是指何事？）安非他命。」、「
    （你打電話請甲○○幫你處理有幾次？）次數我不記得，但
    是每次價錢，2千、3千，全部加起來應該有5萬元。」等語
    綦詳（見原審卷二第20至23頁）。按證人薛元榮與被告等並
    無嫌隙，且不僅證述前表示在被告甲○○面前無法自由陳述
    ，復於前開證述後仍稱：「我怕我沒有辦法走路回家。我這
    樣講應該很清楚。」證人既如此憚於被告，其前開證述應無
    誣指被告之虞，故其證述曾於91年10月起向被告與黃建翰在
    兔寶寶遊藝場、甲○○的台南市○○路的住處購買安非他命
    ，每次價金1千元、2千元，總計超過5萬元乙情，亦堪採信
    ，茲以有利被告之方式計算，爰認定販賣安非他命予薛元榮
    之金額共5萬元。
  (四)證人楊文志於偵訊結證稱：「有施用海洛因，是來源是向一
    位綽號『阿華』的人買的，都是朋友以我的行動電話（0000
    000000）打給阿華跟他買毒品。阿華的電話我已經忘了。（
    警訊筆錄中說阿華的電話是0000000000？）那是警察當場從
    我的行動電話內查打出去的電話資料中找到的。透過朋友跟
    『阿華』買過2、3次毒品，1次買1千元海洛因。都是約在五
    期重劃區海安綜合商場大門口，也曾約在康樂街。應該是警
    訊筆錄所載之起迄時間（91年11月10日至91年11月23日），
    及買過6次才是正確的，只有看到後1位女子駕駛1部紅色嘉
    年華自小客車出來交貨。他的名字是我朋友『阿明』跟我說
    她叫『阿華』。」等語（見第5125號偵查卷第65頁以下），
    雖其於原審審理時不願正面回答問題僅稱：「（在偵訊中說
    你只看到1位女孩子開紅色轎車交貨？）我跟我朋友阿明去
    拿貨，對方是開紅色的轎車的女孩子，將海洛因交給我朋友
    ，我朋友再拿給我。」、「（你叫阿明幫你買海洛因幾次？
    ）很多次，每次都買1仟元。」、「（你跟朋友去拿貨時，
    你與朋友一起去拿？）是我朋友去拿，我在路口等他。」等
    語（見原審卷一第167至168頁，94年5月12日審理筆錄），
    既從證人自行使用之電話回撥，可查出被告甲○○使用之00
    00000000號行動電話號碼，且被告甲○○確實駕駛紅色嘉年
    華為代步工具（此為被告甲○○所不否認），故其證述曾透
    過朋友撥打0000000000號行動電話號碼，向被告甲○○在五
    期重劃區海安綜合商場大門口、康樂街兔寶寶遊藝場，購買
    海洛因，每次價金1千元共6次應屬實情。
  (五)按販賣海洛因及安非他命係違法行為，非可公然為之，且有
    其獨特之販售通路及管道，復無公定價格，容易增減分裝之
    份量，而每次買賣之價量，可能隨時依雙方關係深淺、資力
    、需求量及對行情之認知、來源是否充裕、查緝是否嚴緊、
    購買者被查獲時供述購買對象之可能風險之評估等，而異其
    標準，非可一概而論，從而販賣之利得，一般除被告坦承犯
    行或價量俱臻明確外，委難察得實情，惟販賣之人從價差或
    量差中牟利之方式雖異，然其販賣行為在意圖營利則同一，
    然因海洛英、安非他命物稀價昂，取得不易，且為政府嚴予
    查緝之違禁物，販賣者刑責甚重，苟無利可圖，衡情應無甘
    冒被查緝之危險而平價無端代他人轉交，故堪認被告販入海
    洛英、安非他命之價格必較販出之價格為低而有從中牟取差
    額利潤之意圖甚明。此外，並有台灣台南地方法院檢察署91
    年12月19日、92年2月12日就0000000000、0000000000號行
    動電話核發之通訊監察書（91年南檢玲勤聲監字第000283號
    、92年南檢玲勤聲監字第000042號）及通話譯文，原審核發
    之搜索票、台南市警察局第六分局搜索、扣押筆錄附卷足參
    （見南市警六刑偵字義285號卷第5至16頁），並有毒品海洛
    因4包（重4.9公克，驗餘後淨重3.47公克）、第二級毒品安
    非他命10包（重22.3公克）、電子秤1個、分裝吸管5支、葡
    萄糖1包等物扣案可資佐證。本件事證明確，被告連續販賣
    毒品海洛因及安非他命之犯行應堪認定。
  (六)至辯護人辯稱：被告若成罪，至多僅該當販賣毒品之幫助犯
    ；又渠有供出上手「老兄」，應可依法減刑云云。然依前開
    證人之證述，被告甲○○不僅接聽電話，聯繫交易金額、地
    點，親自送貨，並於購買者反映毒品品質不佳時給予意見，
    其所為實已成立販毒罪之共同正犯；又適用毒品危害防制條
    例第17條減刑之要件必須符合「供稱毒品來源，因而破獲」
    ，然原審調閱「老兄」陳文俊之前科，其僅有於88年、89年
    間曾因意圖販賣而持有第一級毒品經偵審之紀錄，此有台灣
    高等法院陳文俊前案紀錄表及台灣高等法院高雄分院91年度
    上更（一）336號判決附卷足參，上開案件與本件無涉，亦
    即被告供出之「老兄」犯罪情節，並未能破獲上手陳文俊之
    販毒罪刑，亦不適用減刑之規定，均併敘明。
三、查被告行為後，刑法第28條、第51條第5款、第56條、第64
    條及第65條已分別於95年2月2日修正，並於同年7月1日施行
    ，其中：第28條已於將原先之「二人以上共同實行犯罪之
    行為者，皆為正犯。」之規定，修正為「二人以上共同實行
    犯罪之行為者，皆為正犯。」第51第5款由原先之「數罪
    併罰，分別宣告其罪之刑，其定應執行刑，依宣告多數有期
    徒刑者，於各刑中之最長期以上，各刑合併之刑期以下，定
    其刑期。但不得逾20年。」亦修改為「數罪併罰，分別宣告
    其罪之刑，其定應執行刑，依宣告多數有期徒刑者，於各刑
    中之最長期以上，各刑合併之刑期以下，定其刑期。但不得
    逾30年。」第56條「連續數行為而犯同一之罪名者，以一
    罪論。但得加重其刑至2分之1。」之規定則予以刪除。第
    64條第2項由原先之「死刑減輕者，為無期徒刑，或為15年
    以下12年以上有期徒刑。」修正為「死刑減輕者，為無期徒
    刑。」第65條第2項，亦由原先之「無期徒刑減輕者，為
    7年以上有期徒刑。」修正為「無期徒刑減輕者，為20年以
    下15年以上有期徒刑。」依上開規定，被告之行為，不論修
    正前或修正後均屬共同正犯；至修正後刑法第51條第5款亦
    並非較有利於行為人；再就連續犯之規定，則因被告等所犯
    之罪，有連續犯關係，如依95年7月1日新法施行前之刑法第
    56條之規定，僅論以一罪即可，如依95年7月1日新法施行後
    刑法之規定，則因連續犯之規定業已刪除，其所犯各罪，應
    分論併罰；另刑法第64條第2項死刑之減輕及第65條第2條無
    期徒刑之減輕部分，修正施行後之刑度均較修正前為重，非
    有利於行為人。是綜合比較行為時法及裁判時法等新舊法結
    果，自以95年7月1日施行前之刑法第28條、第51條第5款、
    第56條、第64條第2項及第65條第2項之規定有利於行為人，
    依新修正刑法第2條第1項前段之規定，自應適用95年7月1日
    施行前之刑法第28條、第51條第5款、第56條、第64條第2項
    及第65條第2項之規定。
四、按海洛因、安非他命分屬毒品危害防制條例第2條第2項第1
    、2款所稱之第一、二級毒品。核被告所為，係犯毒品危害
    防制條例第4條第1項之販賣第一級毒品罪及同條第2項之販
    賣第二級毒品罪。被告與共犯黃建翰就上開販賣海洛因、安
    非他命犯行間，有犯意聯絡及行為分擔，應論共同正犯。其
    販賣前後持有第一、二級毒品海洛因之低度行為，應為販賣
    之高度行為所吸收，不另論罪。被告先後多次販賣海洛因、
    安非他命之行為，各時間緊接，方法相同，所犯係犯罪構成
    要件相同之罪名，顯係出於概括犯意為之，均為連續犯，均
    應依連續犯之規定各論以一罪，被告販賣安非他命法定刑有
    期徒刑及罰金部分應加重其刑，另販賣海洛因法定刑罰金刑
    部分亦應加重其刑。至被告販賣安非他命、海洛因之法定刑
    為死刑、無期徒刑部分，則依法不得加重。又被告所犯販賣
    海洛因及販賣安非他命2罪，犯意各別、構成要件不同，應
    分論併罰。又按刑法第59條規定，犯罪之情狀可憫恕，認科
    以最低度刑仍嫌過重者，得酌量減輕其刑，同法第57條規定
    ，科刑時應審酌一切情狀，為科刑重輕之標準，於裁判上酌
    減其刑時，應就犯罪一切情狀（包括刑法第57條所列舉之10
    款事項），予以全盤考量，審酌其犯罪有無可憫恕之事由，
    以為判斷。故適用第59條酌量減輕其刑時，並不排除第57條
    所列舉10款事由之審酌，惟其程度應達於確可憫恕，始可予
    以酌減（最高法院70年度第6次刑事庭會議決議參照）。本
    件被告甲○○雖有參與上開販毒之行為，然販賣對象僅有4
    人，次數非多，犯罪所得金額僅有7萬元，是其犯罪情節尚
    非重大，如不論其情節輕重，遽處以販賣第一級毒品罪之法
    定本刑死刑或無期徒刑及量處販賣第二級毒品罪之法定最低
    刑期有期徒刑7年，誠屬情輕法重，過於嚴苛，有傷人民對
    法律之情感，堪認其犯罪情狀尚堪憫恕，爰依刑法第59條之
    規定，就其所犯上開二罪均酌減其刑。茲被告甲○○之刑有
    加重及減輕部分，應依刑法第71條第1項之規定，先加後減
    之。
五、原審以被告事證已臻明確，因予論罪科刑，固非無見，但被
    告行為後刑法第28條、第51條第5款、第56條、第61條第2項
    及第65條第2項均已修正施行，原判決未及比較新舊法適用
    問題，容有未洽，另原審疏未將查獲之第一級毒品海洛因4
    包及第二級毒品安非他命諭知沒收銷燬，亦有未洽，是被告
    上訴意旨，否認為共同正犯，指摘原判決不當，雖無理由，
    但原判決既有上開可議之處，即屬無可維持，應由本院予以
    撤銷改判。爰審酌被告明知安非他命、海洛因對人體之危害
    ，竟為圖私利販賣毒品，足以使購買施用者導致精神障礙、
    性格異常，甚至造成生命危險之生理成癮性及心理依賴性，
    戕害國民身心健康，及其因交友不慎與犯罪所得不多，等一
    切犯罪情狀，分別量處如主文第2項所示之刑，並定其應執
    行刑。又依其所犯販賣第一級毒品罪之性質，認有褫奪公權
    之必要，爰併宣告褫奪公權5年。又被告與黃建翰共同販賣
    第一級毒品海洛因及第二級毒品安非他命之所得分別為2萬
    元及5萬元（楊逸軒購買海洛因部分，依罪疑唯輕，有利於
    被告原則計算，計共販賣4次，每次1千元計算，共4千元；
    張瑞澤購買海洛因部分，共販賣10次，每次1千元計算，共1
    萬元；楊文志購買海洛因部分，共販賣6次，每次1千元計算
    ，共6千元；薛元榮購買安非他命部分，依其所述，每次2、
    3千元不等，次數已忘，但總金額為5萬元，以5萬元計算）
    應依毒品危害防制條例第19條第1項之規定，分別予以宣告
    連帶沒收，如全部或一部不能沒收時，以其財產抵償之。再
    扣案之電子秤1個、分裝吸管5支、葡萄糖1包係被告與黃建
    翰所有，供販賣海洛因、安非他命所用之物，業據黃建翰於
    警詢中供述：警方於其與甲○○所居住的台南市○○路537
    巷3號4樓之2內查扣的電子磅秤1台是買毒品時怕對方給的毒
    品重量不夠而準備的，也是用來分裝毒品的。分裝吸管5支
    是用來分裝毒品，葡萄糖是用來增加毒品的重量等語在卷，
    爰依毒品危害防制條例第19條第1項前段之規定宣告沒收之
    。另扣案之白色粉末4小包經檢驗結果係第一級毒品海洛因
    （驗餘後淨重合計3.47公克），有法務部調查局92年7月15
    日調科壹字第200004403號通知書影本附卷（原審法院92年
    度訴字第597號）可稽，雖業經銷燬，此有台南地方法院檢
    察署檢察官92年12月8日南檢惟壬字第69529號扣押物處分命
    令乙只附卷可憑（台南地方法院檢察署92年度執字第5515號
    執行卷）；另扣案之白色結晶10包經檢驗結果係第二級毒品
    安非他命（重22.3公克），亦有台南市警察局第六分局查獲
    涉嫌毒品危害防制條例毒品初步檢驗報告單一紙附卷可稽，
    雖亦經銷燬，此有台南地方法院檢察署檢察官92年8月21日
    南檢惟壬字第48034號扣押物處分命令乙只附卷可稽（台南
    地方法院檢察署92年度執字第3589號執行卷），惟按沒收物
    之執行完畢與沒收物之不存在，並非一事，因犯罪依法必須
    沒收之物，雖已於共犯中之一人確定判決諭知沒收，並已執
    行完畢，對於其他共犯之判決，仍應宣告沒收（65年第5次
    刑庭庭推總會決議(二)參照），本件原扣案之第一級毒品海洛
    因4小包、第二級毒品安非他命10小包雖經銷燬不復存在，
    然參以前開決議意旨，仍應宣告沒收並銷燬之，又包裝上開
    毒品海洛因及安非他命之包裝袋共14個，係被告與黃建翰所
    有供包裝上開毒品以防潮溼或裸露俾供犯販賣第一、二級毒
    品罪所用之物，應依毒品危害防制條例第19條第1項之規定
    沒收之。另0000000000、0000000000號行動電話2只、玻璃
    吸管2支、安非他命吸食器1個、注射針筒9支、夾鏈袋1大包
    及1小包，均非供本案犯罪所用之物，爰均不為沒收之諭知
    。
六、公訴意旨另認被告於附表二所示之時、地販賣海洛因、安非
    他命予附表二所示之人。因認被告等此部分亦涉有違反毒品
    危害防制條例第4條第1項之連續販賣第一級毒品罪、第二級
    毒品罪嫌。按犯罪事實應依證據認定之，無證據不得認定犯
    罪事實；不能證明被告犯罪者，應諭知無罪之判決，刑事訴
    訟法第154條第2項、第301條第1項分別定有明文。又按認定
    不利於被告之事實，須依積極證據，苟積極證據不足為不利
    於被告事實之認定時，即應為有利於被告之認定，更不必有
    何有利之證據；認定犯罪事實所憑之證據，雖不以直接證據
    為限，間接證據亦包括在內，然而無論直接或間接證據，其
    為訴訟上之證明，須於通常一般之人均不致有所懷疑，而得
    確信為真實之程度者，始得據為有罪之認定，倘其證明尚未
    達於此一程度，而有合理性懷疑存在時，即不得遽為被告犯
    罪之認定（最高法院30年上字第816號、76年臺上字第4986
    號判例意旨參照）。本件公訴人認被告涉犯前揭連續販賣第
    一級、第二級毒品罪嫌，無非係以共犯黃建翰之警、偵訊自
    白。然上情業經被告甲○○否認，且參以證人林全德（綽號
    「小保」）無論於偵訊中，或原審審理中均結證否認有向被
    告購買毒品海洛因，稱：「海洛因是向一位綽號『阿源』的
    人買的。或是透過綽號『阿義』的朋友去買的，但是阿義是
    跟何人買的我不知道，沒有直接跟黃建翰、甲○○買過毒品
    。」等語（見第5125號偵查卷第63頁以下，原審卷一第163
    、164頁），另證人陳輝廣、黃炯明部分，公訴人除援引共
    犯黃建翰於警詢、偵訊自白外，並未提出其它具體實證以資
    佐證，縱從譯文卷三第3、17、18、35頁可一窺被告等使用
    之0000000000號行動電話曾與綽號「小北」之人聯繫，譯文
    卷三第4、13、36頁可一窺被告等使用之0000000000號行動
    電話曾與綽號「梨酪」之人聯繫，然「小北」、「梨酪」是
    否即公訴人所指之黃烔明、陳輝廣，從卷證資料無從得知。
    綜上所述，該3人向被告購買毒品之證明仍未達於通常一般
    之人不致有所懷疑，而確信其為真實之程度，即有合理懷疑
    存在，揆諸前開說明，即不得據為不利被告之認定。惟被告
    此部分之犯行，公訴人既認與其前開論罪科刑部分有連續犯
    之裁判上一罪關係，爰不另為無罪之諭知，附此敘明。
據上論結，應依刑事訴訟法第369條第1項前段、第364條、第299
條第1項前段，毒品危害防制條例第4條第1項、第2項、第18條第
1項、第19條第1項，刑法第2條第1項前段、第59條、第11條前段
，修正前刑法第28條、第56條、第51條第5款、第37條第2項，判
決如主文。
本案經檢察官邱克斌到庭執行職務。
中    華    民    國    97    年    2     月    29    日
                  刑事第二庭    審判長法  官  葉居正
                                      法  官  郭千黛
                                      法  官  洪碧雀
以上正本證明與原本無異。
如不服本判決，應於收受本判決後十日內向本院提出上訴書狀。
其未敘述上訴理由者並得於提起上訴後十日內向本院補提理由書
狀（均須按他造當事人之人數附繕本）「切勿逕送上級法院」。
                                      書記官  魏芝雯
中    華    民    國    97    年    3     月    3     日
附錄本案論罪科刑法條全文：
毒品危害防制條例第4條第1、2項：
製造、運輸、販賣第一級毒品者，處死刑或無期徒刑；處無期徒
刑者，得併科新台幣一千萬元以下罰金。
製造、運輸、販賣第二級毒品者，處無期徒刑或七年以上有期徒
刑，得併科新台幣七百萬元以下罰金。
附表一：
┌──┬────┬───────┬──────────┬────┬────┐
│編號│姓    名│交  易  時  間│交    易    地    點│毒品種類│販賣毒品│
│    │（綽號）│及次數        │                    │        │所得    │
├──┼────┼───────┼──────────┼────┼────┤
│ 1  │楊文志  │91年11月10日起│臺南市○○街與府前路│海洛因  │ 6千元  │
│    │（志仔）│至同年11月23日│口。（3次）         │        │        │
│    │        │止。計6次，每 │臺南市五期重劃區「海│        │        │
│    │        │次1千元。     │安綜合商場」大門口。│        │        │
│    │        │              │（3次）             │        │        │
├──┼────┼───────┼──────────┼────┼────┤
│ 2  │張瑞澤  │92年1月初起至 │臺南市○○街與康樂街│海洛因  │ 1萬元  │
│    │        │同年4月間止。 │「兔寶寶遊藝場」後門│        │        │
│    │        │計10次，每次1 │。                  │        │        │
│    │        │千元。        │                    │        │        │
├──┼────┼───────┼──────────┼────┼────┤
│ 3  │楊逸軒  │91年底起至92年│臺南市○區○○路「兔│海洛因  │ 4千元  │
│    │        │4月間。計4次，│寶寶遊藝場」。      │        │        │
│    │        │每次1千元。   │黃建翰家附近        │        │        │
├──┼────┼───────┼──────────┼────┼────┤
│ 4  │薛元榮  │91年10月間起至│臺南市○區○○路「兔│安非他命│ 5萬元  │
│    │（黑仙）│92年4月間止。 │寶寶遊藝場」。      │        │        │
│    │        │計多次，每次2 │                    │        │        │
│    │        │、3千元，共5萬│臺南市○○路537巷3號│        │        │
│    │        │元            │樓下。              │        │        │
└──┴────┴───────┴──────────┴────┴────┘
附表二：
┌──┬────┬───────┬──────────┬────┬────┐
│編號│姓    名│交  易  時  間│交    易    地    點│毒品種類│交易金額│
│    │（綽號）│              │                    │        │        │
├──┼────┼───────┼──────────┼────┼────┤
│ 1  │林全德  │92年2月9日起至│臺南市○區○○路「兔│海洛因  │約7至8千│
│    │（小保）│同年3月2日止。│寶寶遊藝場」。      │        │元（3次 │
│    │        │              │                    │        │1千元、 │
│    │        │              │                    │        │1次2千元│
│    │        │              │                    │        │）      │
├──┼────┼───────┼──────────┼────┼────┤
│ 2  │陳輝廣  │92年1月初起至 │不詳。              │海洛因  │7至8千元│
│    │（梨酪）│同年4月間止。 │                    │        │以上    │
├──┼────┼───────┼──────────┼────┼────┤
│ 3  │黃炯明  │92年2月初起至 │臺南市○○路「都江│海洛因  │1千元   │
│    │（小北）│同年4月間止。 │  堰」前。          │安非他命│        │
│    │        │              │臺南市○區○○路「│        │        │
│    │        │              │  兔寶寶遊藝場」。  │        │        │
└──┴────┴───────┴──────────┴────┴────┘


司法院資訊處製作；財團法人民間司法改革基金會備份。
